臺北高等行政法院判決　　　　　　　　　　　　　　　九十三年度簡字第三八八號
　　原　　　告　甲○○
　　被　　　告　桃園縣政府
　　代　表　人　乙○○縣長）.
右當事人間因就業服務法事件，原告不服行政院勞工委員會中華民國九十二年十二月
二十二日勞訴字第○九二○○五○三七○號訴願決定，提起行政訴訟。本院判決如左
：
    主  文
原告之訴駁回。
訴訟費用由原告負擔。
    事  實
原告聘僱未經許可之越南籍外國人NGUYEN THI MAI（下稱：Ｎ君，護照號碼：Ａ00
00000Ａ）於桃園縣平鎮市○○路○段二二七號之自宅內從事照顧原告母親和小
孩及煮飯等工作，案經被告所屬警察局平鎮分局於九十二年七月二十四日當場查獲，
遂於九十二年八月二十日以府勞外字第０九二０一八四六四五號函移由被告核處，嗣
經被告審查屬實，乃依就業服務法第五十七條第一款及第六十三條第一項規定，於九
十二年八月二十日以府勞外字第０九二０一八四六四五號處分書處原告罰鍰新台幣（
下同）十五萬元。原告不服，提起訴願，遭決定駁回，遂提起本件行政訴訟。茲摘敘
兩造訴辯意旨如次：
甲、原告方面：
壹、聲明：訴願決定及原處分均撤銷。
貳、陳述：
    一、原告以販賣公益彩券維生，因母親年邁又患老人痴呆，原告又重度障礙，原
        告向盈象人力資源管理顧問有限公司擔任外務的曹秋萍接洽辦理申請外傭事
        宜，申請過程一概不清楚，過不了多久，曹小姐就帶越南籍外勞Ｎ君到家中
        ，原告根本就不知道她是逃逸外勞。令原告百思不解的是，原告檢附合法申
        請表格文件向領有許可立案的仲介公司申請合法外籍勞工，為何會涉及非法
        之事。原告才疏學淺，對法律條文一概不懂，所以心想找家合法仲介公司，
        特將申請過程全權交由盈象人力資源管理顧問有限公司申請引進外勞，原告
        也確定該公司有三証照無誤後，而曹秋萍也一再的保證絕對合法，如有問題
        她願全部負責，原告才放心交給他們辦理，以不致觸犯繁瑣之法條。如今仲
        介公司不法之行為而導致原告也觸法。
    二、家庭支出甚重，原告實無力負擔罰鍰十五萬元，請釐清責任。
乙、被告方面：
壹、聲明：一、駁回原告之訴。
          二、訴訟費用由原告負擔。
貳、陳述：
    一、按「雇主聘僱外國人不得下列情事：一、聘僱未經許可、許可失效或其他所
        申請聘僱之外國人。」「違反第五十七條第一款規定者，處新臺幣十五萬元
        以上七十五萬元以下罰鍰．．．」分別為就業服務法第五十七條第一款及第
        六十三條第一項所明定。
    二、原告非法聘僱逃逸越南籍外勞N君，於桃園縣平鎮市○○路○段二二七號，
        照顧原告母親和小孩及煮飯之工作，案經被告所屬警察局平鎮分局於九十二
        年七月二十四日當場查獲，經訊原告與該名外勞均坦承上情不諱，核其行為
        違反就業服務法第五十七條第一款，爰依同法第六十三條第一項規定處十五
        萬元罰鍰，揆諸前揭規定，於法並無不合。
    三、九十二年七月二十四日於桃園縣平鎮分局原告自稱：「（問）越南籍姓名
        NGUYEN THI MAI於何時？在何地如何為警方查獲，你是否在場？（答）越南
        國籍姓名NGUYEN THI MAI，是於92年7月23日晚上22時，在桃園縣平鎮市○
        ○里○○路○段二二七號為警方查獲，當時我有在現場。．．．（問）你於
        何時、何地僱用越南籍外籍工N君？有無仲介人？每人每月薪資多少錢，做
        何工作。（答）我於九十二年七月十六日，在平鎮市○○路○段二二七號店
        裏，僱用越南籍N君，是曹秋萍君仲介的，每人每月薪資含健保費及安定基
        金新台幣貳萬零肆百元，請外勞照顧我母親及小孩兼煮飯。（問）你有何補
        充意見？以上所說是否實在？（答）因為我有申請合法之外勞照顧我母親二
        個月，因該外勞不敷實際需要，就退回再向仲介公司曹小姐申請新的外勞，
        曹小姐就帶越南籍NGUYEN THI MAI，跟我說申請合法的還沒下來，說這個可
        以用就叫我先暫時用，等到合法的下來再換，所說實在。．．．」於九十二
        年七月二十四日曹秋萍表示：「（問）你明知道雇主二人，甲○○及徐清政
        都有向你申請合法之外勞使用，你為何要仲介非法行方不明之外勞提供雇主
        二人使用？（答）為了方便他們臨時使用，因該二人母親年老，又要洗腎無
        人照顧，我告訴他們合法的還在申請中，在申請尚未准之前先暫時使用，該
        二名外勞行方不明，而且雇主也有同意申請合法之外勞下來以後再換回來．
        ．．」況查，就業服務法第五十七條第一款明文禁止非法聘僱未經許可、許
        可失效或他人所申請聘僱之外國人從事工作，旨在保障國民工作權、維持社
        會秩序而避免妨礙本國人之就業機會、勞動條件、國民經濟發展及社會安定
        。復查司法院大法官會議釋字第二七五號解釋「人民違反法律上之義務而應
        受行政罰之行為，法律無特別規定時，雖不以出於故意為必要，仍須以過失
        為其責任條件。但應受行政罰之行為，僅須違反禁止規定或作為義務，而不
        以發生損害或危險為其要件者，推定為有過失，於行為人不能舉證證明自已
        無過失時，即應受處罰。」另最高行政法院三十六年判字第十六號判例：「
        當事人主張事實須負舉證責任倘其所提之證據不足為主張事實之證明自不能
        認其主張之事實為真實」，稽之上開解釋、判例，仍不能免責。原告違法事
        實洵堪認定。
    四、綜上，揆諸首揭規定，違法事實洵堪認定。本件原告訴願經行政院勞工委員
        會訴願決定「訴願駁回」。是原告所訴非有理由，原處分及行政院勞工委員
        會九十二年十二月二十二日勞訴字第○九二○○五○三七○號訴願決定應予
        維持。爰請賜判如被告答辯聲明，以維法制。
    理  由
一、按「為保障國民工作權，聘僱外國人工作，不得妨礙本國人之就業機會、勞動條
    件、國民經濟發展及社會安定。」「雇主聘僱外國人不得有下列情事：一、聘僱
    未經許可、許可失效或他人所申請聘僱之外國人。．．．」「違反．．．第五十
    七條第一款．．．規定者，處新臺幣十五萬元以上七十五萬元以下罰鍰。」分別
    為就業服務法第四十二條、第五十七條第一款及第六十三條第一項所明定。
二、查本件原告聘僱未經許可之越南籍外國人Ｎ君，於桃園縣平鎮市○○路○段二二
    七號之自宅內從事照顧原告母親和小孩及煮飯等工作，案經被告所屬警察局平鎮
    分局於九十二年七月二十四日當場查獲，此有Ｎ君、原告及盈象人力資源管理顧
    問有限公司仲介業務員曹秋萍之偵訊筆錄影本附原處分卷可稽，被告乃依就業服
    務法第五十七條第一款及第六十三條第一項規定，科處原告罰鍰新台幣十五萬元
    ，揆諸前揭法令規定，洵屬有據。
三、原告主張：原告以販賣公益彩券維生，因母親年邁又患老人痴呆，乃向盈象人力
    資源管理顧問有限公司的曹秋萍接洽辦理申請外傭事宜，申請過程一概不清楚，
    過不了多久，曹小姐就帶越南籍外勞Ｎ君到家中，原告根本就不知道她是逃逸外
    勞，原告檢附合法申請表格文件向領有許可立案的仲介公司申請合法外籍勞工，
    為何會涉及非法之事？原告也確定該公司有三証照無誤，而曹秋萍也一再的保證
    絕對合法，如有問題她願全部負責，原告才放心交給他們辦理，以不致觸犯繁瑣
    之法條，如今仲介公司不法之行為而導致原告也觸法。原告家庭支出甚重，實無
    力負擔罰鍰十五萬元，請釐清責任云云，惟查原告於九十二年七月二十四日偵訊
    筆錄中業已自承：「因為我有申請合法之外勞照顧我母親二個月，因該外勞不敷
    實際需要，就退回，再向仲介公司曹小姐申請新的外勞，曹小姐就帶越南籍Ｎ君
    ，跟我說申請合法的還沒有下來，說這個可以用就叫我先暫時用，等到合法的下
    來再換，所說實在。」等語，盈象人力資源管理顧問有限公司仲介業務員曹秋萍
    亦於偵訊中坦承：「為了方便他們臨時使用，因該二人母親年老，又要洗腎無人
    照顧，我告訴他們合法的還在申請中，在申請尚未准之前先暫時使用，該二名外
    勞行方不明，而且雇主也有同意申請合法之外勞下來以後再換回來。」等語，足
    認原告應已知悉Ｎ君係非法逃逸外勞而仍加以僱用，違法事証已臻明確，所訴顯
    為事後卸責之詞，核無足採。
四、綜上所述，被告依據首揭規定科處原告罰鍰十五萬元，並無違誤，訴願決定予以
    維持，亦無不合，原告仍執前詞訴請撤銷，為無理由，應予駁回。
五、本件適用簡易訴訟程序，故不經言詞辯論逕行判決。
據上論結，本件原告之訴為無理由，應依行政訴訟法第二三三條第一項、第二三六條
、第九十八條第三項前段，判決如主文。
中　　華　　民　　國　　  九十三　　　年　　　　七　　　月　　　五　　　日
                            臺 北 高 等 行 政 法 院   第 六 庭
                                                    法  官　林樹埔
右為正本係照原本作成。
本件以訴訟事件所涉及之法律見解具有原則性者為限，始得於本判決送達後二十日內
向本院提出上訴狀並表明上訴理由，如已於本判決宣示後送達前提起上訴者，應於判
決送達後二十日內補具上訴理由（均按他造人數附繕本），且經最高行政法院許可後
方得上訴。
中　　華　　民　　國　　  九十三　　　年　　　　七　　　月　　　五　　　日
            　　　　　　　　　　　 　　　    　     書記官  陳圓圓
